臺灣彰化地方法院員林簡易庭民事判決
110年度員簡字第332號
原      告  賴維庸  


訴訟代理人  蔡奉典律師
被      告  巫秋忠  

            巫柏毅  
上二人共同
訴訟代理人  楊錫楨律師
上列當事人間請求給付票款事件，本院於民國111年2月15日言詞
辯論終結，判決如下：
    主      文
被告應於繼承被繼承人陳淑芳之遺產範圍內，連帶給付原告新臺
幣（下同）5,445,000元，及如附表所示之利息。
訴訟費用由被告連帶負擔。
本判決得假執行；但被告如以5,445,000元為原告供擔保，得免
為假執行。
    事實及理由
一、原告主張：原告持有其配偶即訴外人張淑娟交付、訴外人陳
    淑芳簽發如附表所示，面額合計共新臺幣（下同）5,445,00
    0元之支票5紙（下稱系爭支票），原告屆期為付款之提示，
    竟因存款不足遭退票，經催討仍未受償，而陳淑芳已於民國
    110年8月30日死亡，繼承人為其配偶即被告巫秋忠、其子即
    被告巫柏毅，被告2人均未拋棄繼承，自應以繼承所得遺產
    範圍為限，連帶負清償票款責任，爰依繼承及票據之法律關
    係，提起本件訴訟等語，並聲明：如主文第1項所示。
二、被告則以：原告與陳淑芳應係系爭支票之直接前後手，被告
    否認張淑娟所匯款項與系爭支票有關，亦否認陳淑芳與張淑
    娟間存在借貸或其他原因關係，又縱認張淑娟與陳淑芳係系
    爭支票之直接前後手，原告係以無對價或不相當之對價取得
    系爭支票，而張淑娟僅匯款4,950,000元予陳淑芳，原告自
    不得享有優於前手張淑娟之權利等語答辯，並聲明：原告之
    訴駁回。
三、得心證之理由：
（一）原告主張其持有陳淑芳簽發如附表所示，面額合計共5,44
      5,000元之系爭支票，屆期為付款之提示，因存款不足遭
      退票，經催討仍未受償，而陳淑芳已於110年8月30日死亡
      ，繼承人為其配偶即被告巫秋忠、其子即被告巫柏毅，被
      告2人均未拋棄繼承等事實，業據其提出系爭支票及退票
      理由單影本、繼承系統表、陳淑芳及被告2人之戶籍謄本
      、彰院毓家健110年度司繼字第1741號公文為證，且為被
      告所不爭執，此部分事實自堪信為真實。
（二）按在票據上簽名者，依票上所載文義負責；票據債務人不
      得以自己與發票人或執票人之前手間所存抗辯之事由，對
      抗執票人，但執票人取得票據出於惡意者，不在此限；發
      票人應照支票文義擔保支票之支付，票據法第5條第1項、
      第13條、第126條分別定有明文。是票據行為係不要因行
      為，即不以給付之原因為要素而得成立之行為，凡簽名於
      票據之人，不問原因如何，均須依票上所載文義負責，除
      執票人取得票據係出於惡意或詐欺者外，發票人不得以自
      己與執票人前手所存抗辯之事由，對抗執票人。
（三）本件被告依票據法第13條前段反面解釋，否認陳淑芳簽發
      系爭支票之原因關係，然依前開說明，此原因關係抗辯需
      以原告與陳淑芳為直接前後手為前提，始有成立可能。而
      按票據上之權利義務，係依票上所載文義定之，與其基礎
      之原因關係各自獨立，票據上權利之行使，不以其原因關
      係存在為前提，從而執票人行使票據上權利時，就其基礎
      之原因關係確係有效存在不負舉證責任，反之，票據債務
      人如以其自己與執票人間所存抗辯事由對抗執票人，即應
      由票據債務人就此項事由負舉證之責。查被告稱陳淑芳簽
      發系爭支票係交予原告，雙方為直接前後手等節，既為原
      告所否認，依前揭說明，自應由被告就此負舉證責任，惟
      被告並未提出事證以實其說，無從認定所辯屬實。被告既
      不能證明原告與陳淑芳為直接前後手，而系爭支票均未記
      載受款人（院卷第17至25頁），為無記名支票，原告自得
      僅依交付轉讓而取得系爭支票權利。故基於票據之文義性
      及無因性，被告前開抗辯，尚非可採。
（四）本件被告另依票據法第14條第2項規定，抗辯原告係以無
      對價或不相當之對價取得系爭支票，而張淑娟僅匯款4,95
      0,000元予陳淑芳，原告自不得享有優於前手張淑娟之權
      利。按無對價或以不相當之對價取得票據者，不得享有優
      於其前手之權利，票據法第14條第2項定有明文。而票據
      法第14條第2項所謂無對價或以不相當之對價取得票據者
      ，不得享有優於前手之權利，係指前手之權利如有瑕疵（
      附有人之抗辯），則取得人即應繼受其瑕疵，人的抗辯並
      不中斷，如前手無權時，則取得人並不能取得權利而言；
      又執票人不負證明關於給付原因之責任，如票據債務人主
      張執票人取得票據係無對價或以不相當對價取得，應由該
      債務人負舉證責任。查被告稱原告係以無對價或不相當之
      對價，自張淑娟處取得系爭支票等節，既為原告所否認，
      依前揭說明，亦應由被告就此負舉證責任，然被告迄未提
      出事證以實其說，自難認定所辯可採。至於所謂不相當之
      對價，乃指以極低之對價，而與票面金額顯不相當，取得
      票據而言。本件張淑娟匯款4,950,000元之金額予陳淑芳
      ，與取得系爭支票共5,445,000元之金額相較，僅增加10％
      金額，難謂顯不相當，並無何瑕疵可言，況本件原告係起
      訴請求「票款」，並非請求「借款」（院卷第145頁），
      是原告執系爭支票請求給付5,445,000元之票款，應有理
      由。　
（五）另按繼承人自繼承開始時，除本法另有規定外，承受被繼
      承人財產上之一切權利、義務；繼承人對於被繼承人之債
      務，以因繼承所得遺產為限，負清償責任；繼承人對於被
      繼承人之債務，以因繼承所得遺產為限，負連帶責任，民
      法第1148條第1項前段、第2項、第1153條第1項分別定有
      明文。再按執票人向支票債務人行使追索權時，得請求自
      為付款提示日起之利息，如無約定利率者，依年利6釐計
      算，票據法第133條亦有明文。查系爭支票發票人陳淑芳
      已於110年8月30日死亡，被告均為其繼承人，依法應承受
      陳淑芳財產上之一切權利義務，對本件原告所主張之系爭
      支票債務，應以其因繼承所得遺產為限，負連帶清償之責
      。從而，原告本於繼承及票據之法律關係，請求被告應於
      繼承被繼承人陳淑芳之遺產範圍內，連帶給付5,445,000
      元，及如附表所示之利息，自屬有據。
四、綜上所述，原告依繼承及票據之法律關係，請求被告給付如
    主文第1項所示之金額及利息，為有理由，應予准許。　
五、本判決係依民事訴訟法第427條訴訟適用簡易程序所為被告
    敗訴之判決，依同法第389條第1項第3款規定，應依職權宣
    告假執行，並依同法第392條第2項規定，依職權宣告被告如
    供擔保，得免為假執行。
六、本件事證已臻明確，兩造其餘攻擊防禦方法及舉證，經審酌
    與判決結果不生影響，爰不逐一論述。
七、訴訟費用負擔之依據：民事訴訟法第78條、第85條第2項。
中　　華　　民　　國　  111　　年    3  　月　 　8　　日
                  員林簡易庭  法  官　黃士瑋
以上正本係照原本作成。
如不服本判決，須於判決送達後20日內，向本院提出上訴狀。（
須按他造當事人之人數附繕本）。如委任律師提起上訴者，應一
併繳納上訴審裁判費。
中　　華　　民　　國　  111　　年    3  　月　 　8　　日
                              書記官  張莉秋                      

附表：
編號 發票日 金額 （新臺幣） 支票號碼 提示日即利息起算日 （起至清償日止） 週年利率 1 110年8月31日 1,485,000元 PA0000000 110年8月31日 6％ 2 110年8月31日 1,320,000元 PA0000000 110年8月31日 6％ 3 110年8月31日 990,000元 PA0000000 110年8月31日 6％ 4 110年8月31日 990,000元 PA0000000 110年8月31日 6％ 5 110年8月31日 660,000元 PA0000000 110年8月31日 6％